【裁判字號】    92,重訴,554
【裁判日期】    920930
【裁判案由】    侵權行為損害賠償
【裁判全文】
臺灣臺北地方法院民事判決                        九十二年度重訴字第五五四號
    原      告  甲○○
                乙  ○
    共      同
    訴訟代理人  林延隆律師
    被      告  丙○○○
右當事人間請求侵權行為損害賠償事件，經刑事庭移送前來，本院於中華民國九十二
年九月十八日言詞辯論終結，判決如左：
    主      文
原告之訴及假執行之聲請均駁回。
訴訟費用由原告負擔。
    事      實
甲、原告方面：
一、聲明：(一)被告應給付原告甲○○新台幣壹佰貳拾陸萬柒仟柒佰捌拾玖元；及自起
    訴狀繕本送達之翌日起至清償日止，按年息百分之五計算之利息。(二)被告應給付
    原告乙○新台幣玖拾萬貳仟陸佰陸拾壹元；及自起訴狀繕本送達之翌日起至清償
    日止，按年息百分之五計算之利息。(三)原告願供擔保，請准宣告假執行。
二、陳述：
（一）原告二人之子黃棋琳於民國（下同）八十九年七月二十一日上午七時四十分許
      ，騎機車經過臺北市○○○街與詔安街口時，遭被告所駕駛之機車從側面撞擊
      ，致黃棋琳倒地不起，經送醫救治，仍因顱內出血不止，而於八十九年七月二
      十八日上午死亡。被告之行為前經本院以九十年度交易字第一○○號刑事判決
      認定其違反道路交通安全規則之規定，於行經設有閃光號誌之詔安街口與寧波
      西街之交岔路口時，未減速慢行，注意安全，小心通過，竟疏未注意詔安街北
      往南之行車情形，即貿然前行，因而發生本件車禍，以被告因過失致人於死，
      處有期徒刑六月，如易科罰金以銀元三百元折算一日。嗣經被告上訴，雖經臺
      灣高等法院九十二年度交上易字第八十二號判決諭知無罪，惟查該判決顯係未
      經深思熟慮，忽略了幹道車雖可優先通行，惟幹道車於行經有閃光號制之交岔
      路口時，仍應減速慢行，注意左右有無來車後才能通行之情，本件被告從現場
      勘驗之情形可以得知，其確未減速慢行，注意左右有無來車，即貿然通過，才
      造成本案車禍之發生，故其認事用法頗值商榷，參照最高法院二十九年上字第
      一六四○號及五十年台上字第八七二號判例要旨：「刑事判決所為事實之認定
      ，於為獨立民事訴訟之裁判時本不受其拘束，原審斟酌權辯論意旨及調查證據
      之結果，依自由心證與刑事判決相異之認定，不得謂為違法。」「刑事判決所
      為事實之認定，於獨立民事訴訟裁判本不受其拘束，上訴人所提之附帶民事訴
      訟，既因裁定移送而為獨立之民事訴訟，則原審依自由心證為與刑事判決相異
      之認定，即無違法之可言。」，本院自可不受前開無罪判決之拘束，而為被告
      有過失行為之認定。
（二）原告請求被告賠償之項目、金額及法律依據如下：
    1.黃棋琳住院急診至死亡之日共計七日，除健保給付外，原告乙○總計支出醫療
      費用新台幣（下同）一千二百零一元，依民法第一百八十四條、第一百九十二
      條規定，應由被告負賠償責任。
    2.黃棋琳之殯葬費二十八萬九千四百五十元，由原告甲○○支出，依民法第一百
      九十二條規定，應由被告負賠償責任。
    3.原告為黃棋琳之父母，依民法第一千一百十七條之規定，有受其扶養之權利，
      且不以無謀生能力為必要。原告乙○、甲○○分別係四十年二月十五日、四十
      三年十一月二十三日出生，本件事故發生時分別年約五十歲與四十七歲，依內
      政部統計處公布之國人平均壽命估測結果，乙○可受扶養之年數約為二十五年
      （以平均壽命七十五歲為準），甲○○可受扶養之年數約為三十年（以平均壽
      命七十八歲為準），原告二人除黃棋琳外，尚有二女黃美淑、黃美蓮，故黃棋
      琳生前應平均負擔原告二人扶養費三分之一。依行政院主計處公布之台灣省每
      人每月最低生活費用為七千五百九十八元，原告每人每年得請求之扶養費數額
      為九萬一千一百七十六元，適用霍夫曼計算式扣除中間利息後，原告乙○得請
      求之扶養費為五十萬零一千四百六十元（91176元X 16.499762\3=501460元）
      、甲○○為五十七萬八千三百三十九元（91176元X 19.029315\3=578339元）
      ，依民法第一百九十二條第二項規定，應由被告負賠償責任。
    4.黃棋琳係原告之獨子，甫自學校畢業，正值開創其美好前程之際，原告亦寄望
      其將來得黃棋琳扶養，貽享天倫之樂，然因被告之重大過失導致原告痛失愛子
      ，原告於愛子急診治療期間，不但心痛愛子因傷勢過重，幾度痛苦掙扎於生死
      邊緣，後復被迫承受「白髮人送黑髮人」之世間最為悲愴之遭遇，所受之精神
      痛苦實非筆墨所能形容，原告更因傷心過度每每徹夜難眠，午夜夢迴，思及愛
      子小時後可愛模樣，詎料遭此打擊，受創之心靈已非金錢所能彌補，依民法第
      一百九十四條請求被告分別支付精神慰藉金一百萬元，以稍撫受創之心靈，並
      使被告知所警惕，不得隨意侵害他人之生命。
（三）又原告二人已領取強制機車責任保險之保險金一百二十萬元，扣除前開保險金
      後，分別依侵權行為之法律關係，請求被告支付如訴之聲明之金額。
三、證據：提出
    五張為證。
乙、被告方面：
一、聲明：駁回原告之訴。
二、陳述：
（一）按民法第一百八十四條第一項前段規定：「因故意或過失，不法侵害他人之權
      利者，負損害賠償責任。」故侵權行為之成立，須以故意或過失不法侵害他人
      之權利為要件，若其行為並無故意或過失，即不生賠償責任，此有最高法院十
      七年上字第三十五號、五十四年台上字第一五二三號判例意旨可茲參照。被告
      對於本件車禍撞擊事件並無任何過失，已經臺灣高等法院九十二年度交上易字
      第八十二號刑事判決被告無罪確定，被告對黃棋琳自不成立侵權行為，原告依
      侵權行為損害賠償之法理，請求被告賠償醫療費用、喪葬費用、精神慰撫金及
      扶養費用之請求權基礎即失所附麗，被告不用負擔任何侵權行為之賠償責任。
（二）被告年事已高，又是家庭主婦，騎乘機車均非常小心，而且因體型矮小，只能
      駕駛輕型機車，因輕型機車高速行使會產生車身震動與不穩之現象，導致操控
      上之困難，所以被告從來不會以較高速騎乘機車，以避免危險。反觀黃棋琳發
      生車禍時年僅二十歲，而年輕人通常血氣方剛，騎車速度相對來得較快，加上
      又騎乘重型機車，兩相比較，顯然是黃棋琳騎快車。況且，以黃棋琳機車倒地
      後翻轉一百八十度之情況及現場無機車煞車痕研判，黃棋琳必定是高速行使。
      蓋倘若黃棋琳當時車速不快，以其年紀應有之反應速度，應會注意到被告騎乘
      之機車早已出現在其前方，不致於撞上被告機車。
（三）被告行駛之車道為幹道，面對之交通號誌為閃黃燈，黃棋琳行駛之車道為支線
      ，面對之交通號誌為閃紅燈，黃棋琳行車接近路口時應減速慢行，先停止於交
      岔路口前，讓幹道車優先通行後，認為安全時，方得續行，惟黃棋琳並未遵守
      前開規定，在未確認前行安全之情況下即貿然前進，且未讓行駛於幹道之被告
      機車先行，而撞上被告機車，導致車禍發生。而原鑑定單位臺北市車輛行車事
      故鑑定委員會之鑑定意見認定黃棋琳(一)支道車未讓幹道車先行，(二)未戴安全帽
      行駛。上開意見並經覆議鑑定機關臺北市政府交通局維持，而上開二鑑定機關
      對於被告肇事責任均僅認定被告「行經閃光號誌路口涉嫌未減速慢行」，該覆
      議意見書會使用「涉嫌」二字，實乃因整起車禍從始至今均無任何直接證據可
      證明被告當時並未減速慢行，本件車禍可歸責者為黃棋琳，被告並無過失。
（四）觀諸前開臺灣高等法院刑事判決理由：「被害人黃棋琳黃棋琳本應注意前揭規
      定，且依當時光線為日間自然光線、視距良好之情形，亦非不能注意，卻在未
      確認前行安全之情形下，未讓行駛幹道之被告先行，致發生本件車禍，其有過
      失甚明；反之，被告為幹道車，依上揭規定，自可優先通行，且觀諸事故現場
      圖，被告於車禍發生時，其車輛已逾中心線，難認有過失。且被害人於車禍發
      生時並未戴安全帽之事實，經被告陳述不移，並核以車禍現場並未發現被害人
      安全帽遺留、及被害人主要受傷部位乃頭部外傷之事實，本院認為被害人發生
      車禍時未戴安全帽之事實，應足認定，而被害人此未戴安全帽之行為，導致本
      件車禍所發生之損害，應堪認定。」等語益明。
（五）按民法第二百十七條規定：「損害之發生或擴大，被害人與有過失者，法院得
      減輕賠償金額，或免除之。」退萬步言，倘本院認被告對於車禍之發生有過失
      ，因本件車禍主要肇因為黃棋琳超速行駛、未讓被告機車先行所致，且因黃棋
      琳未戴安全帽而導致死亡之結果，黃棋琳應負較高比例之肇事責任，被告主張
      黃棋琳應與被告按七比三之比例分擔肇事責任，被告僅須賠償六十五萬一千一
      百三十五元（0000000 X 30% = 651135元）。
（六）被告自從發生本件車禍後，心理上、精神上承受極大之恐懼與痛苦，遭違規行
      駛之黃棋琳失速撞上，使被告受有頭部外傷、頸椎、腰椎、左肩與右膝挫傷、
      第三顆門牙斷裂、第二顆門牙掉落等嚴重傷害，造成被告心理上對騎乘機車之
      莫大恐懼，而不再使用此種交通工具。又日後訴訟纏身，多次面對檢警人員約
      談、調查，原本平靜無波之生活步調全被打亂，更讓被告精神上承受了極大的
      痛苦。爰依民法第一百九十五條請求黃棋琳之繼承人即原告二人賠償精神慰撫
      金一百萬元，並依黃棋琳與被告以七比三之過失比例即七十萬元，主張抵銷。
三、證據：提出臺北市車輛行車事故覆議意見書、診斷書、照片二張、最高法院十七
    年上字第三十五號、二十二年上字第一一一二號、五十四年台上字第一五二三號
    、七十三年台再字第一八二號、八十五年台上字第一七五六號判例、臺灣高等法
    院九十二年度交上易字第八十二號判決為證。
丙、本院依職權調閱本院九十年度交易字第一○○號刑事案件歷審及偵查卷宗。
    理      由
甲、程序部分：
    按訴狀送達後，原告不得將原訴變更或追加他訴。但擴張或減縮應受判決事項之
    聲明者，不在此限，民事訴訟法第二百五十五條第一項第三款規定之。本件原告
    提起刑事附帶民事訴訟之起訴狀訴之聲明為「被告應給付原告甲○○三百三十六
    萬二千零八十八元，及自起訴狀繕本送達之翌日起至清償日止，按年息百分之五
    計算之利息。被告應給付原告乙○二百九十八萬一千一百八十六元，及自起訴狀
    繕本送達之翌日起至清償日止，按年息百分之五計算之利息。」前開起訴狀於九
    十年三月二十六日送達被告後，原告於九十年七月二十三日更正其訴之聲明第一
    項為「被告應給付原告甲○○三百四十二萬五千九百八十八元，及自起訴狀繕本
    十一日更正其訴之聲明為「被告應給付原告甲○○一百二十六萬七千七百八十九
    元，及自起訴狀繕本送達之翌日起至清償日止，按年息百分之五計算之利息。被
    告應給付原告乙○九十萬二千六百六十一元，及自起訴狀繕本送達之翌日起至清
    償日止，按年息百分之五計算之利息。」其先擴張應受判決事項之聲明，後減縮
    之，參照前開條款之規定，應予准許，合先說明。
乙、實體部分：
一、本件原告起訴主張其子黃棋琳於八十九年七月二十一日上午七時四十分許，騎機
    車經過臺北市○○○街與詔安街口時，遭被告所駕駛之機車從側面撞擊致黃棋琳
    倒地不起，經送醫救治，仍因顱內出血不止，而於八十九年七月二十八日死亡。
    被告之行為前經本院九十年度交易字第一○○號刑事判決，以被告過失致人於死
    ，處有期徒刑六月。嗣經其上訴，雖經臺灣高等法院九十二年度交上易字第八十
    二號判決諭知無罪，惟查該判決顯係未經深思熟慮，其認事用法頗值商榷，參照
    最高法院二十九年上字第一六四○號及五十年台上字第八七二號判例要旨，本院
    自不受前開無罪判決之拘束，仍得獨立為被告有過失行為之認定，爰依侵權行為
    之法律關係請求被告給付醫療費用、喪葬費用、扶養費及精神慰藉金如訴之聲明
    所載之數額等語。
二、被告則以本件車禍之發生係可歸責於黃棋琳，被告並無任何過失，已經臺灣高等
    法院九十二年度交上易字第八十二號刑事判決認定在案，並判決被告無罪確定，
    被告自不成立侵權行為，原告請求被告賠償醫療費用、喪葬費用、精神慰藉金及
    扶養費用之請求權基礎即失所附麗，被告不負侵權行為之賠償責任。退萬步言，
    倘若認為被告對於車禍之發生有過失，因本件車禍主要肇因為黃棋琳超速行駛、
    未讓被告機車先行所致，且因黃棋琳未戴安全帽而導致死亡之結果，黃棋琳應負
    較高比例之肇事責任，黃棋琳應與被告按七比三之比例分擔肇事責任，被告僅須
    賠償六十五萬一千一百三十五元。又被告自從發生本件車禍後，精神上承受極大
    之恐懼與痛苦，並受有頭部外傷、頸椎、腰椎、左肩與右膝挫傷、第三顆門牙斷
    裂、第二顆門牙掉落等嚴重傷害，造成被告心理上對騎乘機車之莫大恐懼，且因
    訴訟纏身，原本平靜無波之生活步調全被打亂，更讓被告精神上承受了極大的痛
    苦。爰依民法第一百九十四條請求原告二人賠償精神慰撫金一百萬元，並依黃棋
    琳與被告以七比三之過失比例即七十萬元，主張抵銷等語置辯。
三、查原告主張伊為黃棋琳之父母、黃棋琳騎車於前開時、地與被告之機車發生車禍
    後送醫不治等情，已據其提出
    院九十年度交易字第一○○號案件偵查及歷審卷宗，核閱屬實，應認為真實。又
    查，原告主張本件車禍之發生被告有重大過失，應負賠償責任等語，惟被告以前
    開詞辯詞資為抗辯，故本件首要之爭點應為被告就本件車禍發生是否有過失？茲
    論述如下：
（一）查被告雖辯稱兩車擦撞時被告之機車已經行駛到寧波西街對面之斑馬線云云，
      惟查：被告所騎之機車係沿寧波西街西往東方向行駛，黃棋琳所騎之機車係沿
      詔安街由北往南方向行駛，詔安街寬八點七公尺，黃棋琳所騎之機車傾倒於詔
      安街，由南往北之方向看過去，機車其中一車輪靠近左邊路緣四公尺，另一車
      輪靠近左邊路緣四點三公尺，換言之，該車約莫傾倒於詔安街之中央位置，再
      沿其傾倒位置往北看，有一道長六點六公尺，方向同為南北直向之該機車之刮
      地痕，該刮地痕之起點，從南往北看過去，距離詔安街左側路緣四點八公尺，
      約莫告進詔安街之中央位置。而兩車擦撞後，黃棋琳之機車隨即傾倒往前滑行
      ，產生刮地痕等情，有附於刑事卷內之道路交通事故調查表可稽，且為被告所
      不爭執，而被告於前開刑事案件審理中亦自承當日寧波西街西往東方向，接近
      詔安街口之路口處有違規停車，故本院研判兩車之擦撞地點應係靠近交岔路口
      中央偏南尚未進入詔安街之處，而非寧波西街對面之斑馬線，被告此部分辯詞
      尚難採信。
（二）又查，被告另辯稱其行經交岔路口前，確認詔安街上無來車始行通過，係黃棋
      琳之車速太快，從其後方撞擊被告機車而發生車禍云云。惟查：被告已自承係
      黃棋琳之機車車頭直接撞擊其機車左側腳踏板後面一點點的位置等語，而查兩
      車擦撞後，被告之機車繼續前進，並未產生刮地痕，最後傾倒於距離黃棋琳機
      車倒地後之中心點延伸線約八點五公尺之人行道上、黃棋琳機車刮地痕為六點
      六公尺、刮地痕旁碎片之標示與黃棋琳機車刮地痕起點相同，應屬該車倒地時
      所產生之碎片等情，有前開道路交通事故調查表附於刑事卷宗可稽。綜合被告
      之機車係接近重心之位置被擦撞、擦撞後未立即傾倒而前行一段距離傾倒於人
      行道上、現場無被告機車之刮地痕及碎片、撞擊點亦無機車碎片、黃棋琳機車
      之刮地痕不太長等情，本院認為兩車擦撞時，被害人之車速應非過快。再依前
      開道路交通事故調查報告表所示，被告沿寧波西街西往東方向行駛之方向，自
      詔安街路緣至黃棋琳機車倒地後之中心點延伸線約四點八公尺。則以被告於刑
      事案件中自承之時速十或三十公里計算，其超越該路緣後至行駛至前述延伸線
      附近，應僅需一點七秒或零點六秒；而縱依被告前稱其遭碰撞時已經快要穿越
      交岔路口、及該路口約八點七公尺計算，以前述被告所自承之時速，穿越該路
      口亦僅需三點一秒或一秒。而被告辯稱其曾確認詔安街兩方均無來車後，才穿
      越該交岔路口，則依前述計算及被告之辯詞，黃棋琳必須在零點六秒至三點一
      秒之間，先出現於詔安街上、再沿詔安街北往南行駛至發生車禍之地點。換言
      之，依被告所言，須黃棋琳之車速極為快速，甚至數倍於被告之車速，才有可
      能在上述短暫的時間內，出現於詔安街並行駛至車禍地點。然查黃棋琳之車速
      既非快速，已認定如前述，則被告辯稱其曾於行經前開交岔路口前，確認詔安
      街上無來車始行通過，但因被害人快速駛來而發生車禍云云，即不可採。從而
      ，被告於進入前開交岔路口之際，未觀察詔安街上北往南方向車行狀況之事實
      ，應可認定。
（三）再查前開交岔路口於本件車禍發生時，寧波西街西往東方向係設置閃光黃燈，
      詔安街北往南方向係設置閃光紅燈，此有前開道路交通事故調查表可稽，亦為
      兩造所不爭執，上開燈號皆屬道路交通標誌標線號誌設置規則第一百九十四條
      第三款第四目所稱之特種閃光號誌。按閃光黃燈表示「警告」，車輛應減速接
      近，注意安全，小心通過，前述設置規則第二百十一條第一項第一款定有明文
      ；次按道路交通安全規則所稱之汽車，指在道路上不依軌道或電力架線而以原
      動機行駛之車輛（包括機器腳踏車），且汽車行駛至交岔路口應遵守燈光號誌
      之指示，道路交通安全規則第二條第一項第一款、第一百零二條第一項第一款
      亦分別有所明定，被告未能遵守前述規定，於車行至寧波西街西往東方向接近
      詔安街口時，竟疏未注意安全、小心通過，即貿然前行，致發生本件車禍，自
      有過失。
（四）按「刑事判決所為事實之認定，於為獨立民事訴訟之裁判時本不受其拘束，原
      審斟酌權辯論意旨及調查證據之結果，依自由心證與刑事判決相異之認定，不
      得謂為違法。」「刑事判決所為事實之認定，於獨立民事訴訟裁判本不受其拘
      束，上訴人所提之附帶民事訴訟，既因裁定移送而為獨立之民事訴訟，則原審
      依自由心證為與刑事判決相異之認定，即無違法之可言。」此有最高法院二十
      九年上字第一六四○號及五十年台上字第八七二號判例要旨可供參照，本院據
      上理由而為被告有過失之認定，自不受台灣高等法院前開無罪判決所認定事實
      之拘束，附此敘明。
四、被告不法侵害黃棋琳之生命，既經認定，被告對於原告因而所受之損害，自應負
    連帶賠償責任，而原告請求被告賠償費用，是否應予准許，分述為次：
（一）醫療費一千二百零一元部分
      按不法侵害他人致死者，對於支出醫療費用之人，應負損害賠償責任，民法第
      一百九十二條第一項規定之。原告乙○主張支出黃棋琳之醫療費用一千二百零
      一元，業據其提出臺北市立和平醫院醫療費用收據為證，該收據載明治療費別
      ，經核屬治療上之必要費用，且為被告所不爭執，原告乙○此部分請求，並無
      不合。
（二）殯葬費二十八萬九千四百五十元部分
      按不法侵害他人致死者，對於支出殯葬費之人，應負損害賠償責任，民法第一
      百九十二條第一項規定之。原告甲○○主張因黃棋琳死亡支出殯葬費二十八萬
      九千四百五十元，並提出殯儀禮品行收據、感謝狀四張為證。本院斟酌死者身
      分、地位及經濟情況與實際需要，認前開收據所列項目及金額，除遊覽車費用
      四千元經核非屬必要費用，規費一萬一千六百元、代付什支小費八千五百元，
      其用途及用意不明，應予扣除外，其餘二十六萬五千三百五十元，均屬辦理喪
      事及風俗上所必要之支出，且金額相當，應予准許。
（三）乙○請求之扶養費為五十萬零一千四百六十元、甲○○請求之扶養費五十七萬
      八千三百三十九元部分
      按「被害人對於第三人負有法定扶養義務者，加害人對於該第三人亦應負損害
      賠償責任。」「受扶養權利者，以不能維持生活而無謀生能力者為限。前項無
      謀生能力之限制，於直系血親尊親屬不適用之。」民法第一百九十二條第二項
      、第一千一百十七條分別明文之。又按「民法第一千一百十七條第一項規定，
      受扶養權利者，以不能維持生活而無謀生能力者為限。而同條第二項僅規定，
      前項無謀生能力之限制，於直系血親尊親屬不適用之，並非規定前項之限制，
      於直系血親尊親屬不適用之。是直系血親尊親屬，如能以自己財產維持生活者
      ，自無受扶養之權利；易言之，直系血親尊親屬受扶養之權利，仍應受【不能
      維持生活】之限制。」「按當事人主張有利於己之事實者，就其事實有舉證之
      責任，被上訴人請求上訴人賠償扶養費，自應由被上訴人就其主張不能維持生
      活有受扶養權利之事實負舉證責任。」亦有最高法院六十二年度第二次民庭庭
      推總會決議、八十四年度台上字第二九一號判決要旨參照。原告主張其為被害
      人黃棋琳之父母，依前開民法之規定，被告應負損害賠償責任，並提出
      本為證。經查，原告乙○已自承其有薪資收入，可資維生（見原告九十年七月
      二十三日刑事附帶民事訴訟準備書狀第一點），自無不能維持生活之情形，另
      原告甲○○未能舉證其不能維持生活，揆諸前開民法規定、最高法院決議及判
      決意旨，原告此部分之請求，不應准許。
（四）精神慰藉金各一百萬元部分
      按不法侵害他人致死者，被害人之父母雖非財產上之損害，亦得請求賠償相當
      之金額，民法第一百九十四條規定之。查黃棋琳係原告之獨子，車禍發生時年
      僅二十歲，原告中年喪子，天人永隔，原告主張其痛失愛子，承受「白髮人送
      黑髮人」之遭遇，所受之精神痛苦實非筆墨所能形容，應屬可採。爰審酌兩造
      之身分、地位及經濟情況以及原告精神上所受痛苦之程度，認原告請求被告應
      分別支付精神慰藉金一百萬元，核屬相當，應予准許。
五、按民法第二百十七條規定：「損害之發生或擴大，被害人與有過失者，法院得減
    輕賠償金額，或免除之。」又按閃光紅燈表示「停車再開」，車輛應減速接近，
    先停止於交岔路口前，讓幹道車優先通行後認為安全時，方得續行；道路交通安
    全規則所稱之汽車，指在道路上不依軌道或電力架線而以原動機行駛之車輛（包
    括機器腳踏車）；汽車行駛至交岔路口應遵守燈光號誌之指示，道路交通標誌標
    線號誌設置規則第一百二十一條第一項第二款、道路交通安全規則第二條第一項
    第一款、第一百零二條第一項第一款分別定有明文。查被害人黃棋琳本應注意前
    揭規定，且依當時光線為日間自然光線、視距良好之情形，亦非不能注意，卻在
    未確認前行安全之情形下，未讓行駛幹道之被告先行，致發生本件車禍，其有過
    失甚明。臺北市車輛行車事故鑑定委員會鑑定意見書、臺北市車輛行車事故鑑定
    案件覆議意見書亦為相同之認定；且依前揭之道路交通事故調查報告表所載，車
    禍現場並未發現被害人安全帽遺留，則被告辯稱黃棋琳於車禍發生時並未戴安全
    帽之事實，應可採信。而被害人主要受傷部位乃頭部外傷，導致顱內出血死亡，
    亦有臺灣臺北地方法院檢察署驗斷書、相驗屍體證明書附於偵查卷可查，故被害
    人未戴安全帽之行為，應為導致本件車禍發生損害（即黃棋琳死亡）之主因，從
    而被害人未禮讓幹道車先行及未戴安全帽之行為，均足以造成或擴大本件車禍所
    發生之損害，為有過失，本院審酌上情，認為被告與被害人應依三比七之過失比
    例負責。因此，原告乙○之請求於三十萬零三百六十元【（1201+0000000）X
    0.3 = 300360元，小數點以下四捨五入】、原告甲○○之請求於三十七萬九千六
    百零五元【（265350 +0000000）X 0.3 = 379605元】，及分別自附帶民事訴訟
    起訴狀繕本送達之翌日即九十年三月二十七日起至清償日止，按年息百分之五計
    算之利息之請求，為有理由，本應准許之。惟因原告二人已分別領取強制責任險
    之保險金六十萬元，此為兩造所不爭執。依強制汽車責任保險法第三十條：「保
    險人依本法之規定給付之保險金，視為加害人或被保險人損害賠償金額之一部分
    ；加害人或被保險人受賠償請求時，得扣除之。」之規定，原告受領之保險金額
    均已逾其本件訴訟可得請求之金額，故原告應不得再請求被告支付費用，故原告
    之請求為無理由，應駁回之。本院既為原告敗訴之判決，則其假執行之聲請即失
    所附麗，應併予駁回。
七、本件事證已臻明確，兩造其餘主張、陳述及證據，皆不影響本院之判斷，爰不一
    一審酌，附此敘明。
八、結論：本件原告之訴為無理由，應依民事訴訟法第七十八條、第八十五條第一項
    前段，判決如主文。
中      華      民      國    九十二    年      九      月     三十     日
                              民事第二庭  法  官    黃雯惠
正本係照原本作成。
如對本判決上訴，須於判決送達後廿日內向本院提出上訴狀。
中      華      民      國    九十二    年      九      月     三十     日
                                          書記官    林玗倩


司法院資訊處製作；財團法人民間司法改革基金會備份。
